【裁判字號】    98,交抗,119
【裁判日期】    980423
【裁判案由】    聲明異議
【裁判全文】
臺灣高等法院高雄分院刑事裁定         98年度交抗字第119號
                                     98年度交抗字第127號
抗告人即  甲○○
受處分人
上列抗告人因違反道路交通管理條例案件，不服臺灣高雄地方法
院中華民國98年2 月23日裁定（97年度交聲字第2813號、第2814
號），提起抗告，本院裁定如下：
    主  文
原裁定撤銷，發回臺灣高雄地方法院。
    理  由
一、本件抗告意旨略以：抗告人當時收到掛號信時，特地至被舉
    發地點即高雄市○○街與廈門街口處察看，惟抗告人實無騎
    車行經該地點，因此認為可能係監理所在處理時發生疏失，
    產生車牌誤記之錯誤，故未理會該舉發單。又員警執行勤務
    本有可能發生失誤，如要舉發抗告人有違規事實亦須提出具
    體證據，否則即是口說無憑云云。
二、原裁定以異議人甲○○騎乘其所有車牌號碼YRC-281 號輕型
    機車，因有闖紅燈與不服從交通勤務警察稽查逃逸之違規行
    為，經警當場逕行舉發，有高雄市政府警察局高市警交字第
    B00000000 號、第B00000000 號舉發違反道路交通管理事件
    通知單，及高雄市政府交通局於97年10月27日所為高市交裁
    字第32-B00000000號、第32-B00000000號裁決書各1 張在卷
    可稽。而上開2 張通知單均於96年1 月25日以掛號送達至異
    議人在高雄市前鎮區○○○路95巷11之4 號之住處，而裁決
    書2 張亦均於97年11月10日寄存在異議人之戶籍地即上開住
    所之管轄郵局高雄58支局，並在受處分人住所黏貼於上址信
    箱或其他適當位置，以為送達等情，是本件已經舉發機關及
    處分機關合法送達，程序上並無違誤。又本件異議人前揭違
    規行為，已據證人即舉發員警洪博耀到庭結證明確，異議人
    於此亦未能提出上開證人有誤認或故意構陷之具體事證，原
    處分機關因而依道路交通管理處罰條例第53條第1 項、第60
    條第1 項之規定，分別裁處異議人罰鍰4,500 元及6,000 元
    ，核無違誤，本件聲明異議無理由，應予駁回云云。
三、經查：
  (一)按受處分人，不服主管機關所為之處罰，得於接到裁決之翌
    日起20日內，向管轄地方法院聲明異議；聲明異議，應以司
    法狀紙敘述異議之理由，提出於原處分機關為之，原處分機
    關應於接受異議書狀後5 日內，將該案卷宗及有關證物，送
    交該管地方法院或其分院交通法庭；法院受理有關交通事件
    ，準用刑事訴訟法之規定；交通法庭認異議權已經喪失者，
    應以裁定駁回之；道路交通管理處罰條例第87條第1 項、第
    89條、道路交通案件處理辦法第13條、第18條前段定有明文
    。又依道路交通管理處罰條例第87條規定向管轄法院聲明異
    議之期間，自裁決送達之翌日起算，並得依法扣除在途期間
    ；處理違反道路交通管理事件，有關文書送達之程序，依行
    政程序法之規定；送達由行政機關自行或交由郵政機關送達
    ；送達，於應受送達人之住居所、事務所或營業所為之；於
    應送達處所不獲會晤應受送達人時，得將文書付與有辨別事
    理能力之同居人、受僱人或應送達處所之接收郵件人員；送
    達不能依前二條規定為之者，得將文書寄存送達地之地方自
    治或警察機關，並作送達通知書兩份，一份黏貼於應受送達
    人住居所、事務所、營業所或其就業處所門首，另一份交由
    鄰居轉交或置於該送達處所信箱或其他適當位置，以為送達
    ；由郵政機關為送達者，得將文書寄存於送達地之郵政機關
    ；道路交通案件處理辦法第12條、違反道路交通管理事件統
    一裁罰基準及處理細則第5 條、行政程序法第68條第1 項、
    第72條第1 項前段、第73條第1 項、第74條第1 項、第2 項
    亦有明文。交通違規事件交通監理所之裁決書為行政文書，
    而行政機關依行政程序法而為文書之送達，專依該法律之規
    定，該法並無準用民事訴訟法或刑事訴訟法關於寄存送達自
    寄存之日起10日生效規定之規定，是裁決書合法寄存送達後
    ，當自寄存之日起即時生效，並非於寄存之日起算10日生效
    ，或自受送達人實際領取文書之日起生效。故除加計在途期
    間而延長者外，所謂於接到裁決之翌日起20日內向管轄地方
    法院聲明異議，此項期間係屬法定不變期間，逾期即生喪失
    異議權之效果（參台灣高等法院97年法律座談會）。
  (二)本件抗告人甲○○騎乘其所有車牌號碼YRC-281 號輕型機車
    ，於民國96年1 月19日下午6 時20分許，行經高雄市○○街
    與廈門街口，有闖紅燈與不服從交通勤務警察稽查逃逸之違
    規行為，經警當場逕行舉發，有高雄市政府警察局高市警交
    字第B00000000 號、第B00000000 號舉發違反道路交通管理
    事件通知單，而高雄市政府交通局於97年10月27日所為高市
    交裁字第32-B00000000號、第32-B00000000號裁決書，於97
    年11 月10 日送達於抗告人當時之戶籍地址即高雄市前鎮區
    ○○○路95巷11之4 號之住處，郵務人員因未晤受送達人或
    同居人，遂將以寄存於應受送達地郵政機關即高雄58支局，
    並作送達通知書兩份，一份黏貼於抗告人戶籍地址之門首，
    另一份置於該送達處所信箱或其他適當位置之方式，以為送
    達等情，有裁決書及送達證書可稽（97年度交聲字第2813號
    卷第9至12 頁）。綜上各相關之規定，本件裁決書自97年11
    月10日起即已發生送達之效力，抗告人如不服裁決，自應於
    送達發生效力之翌日起20日內，以書狀提出聲明異議之意旨
    ，始為適法。然抗告人竟遲至97年12月4 日撰狀，並於翌日
    即同年月5 日始提出聲明異議狀於原審法院，有蓋有原審法
    院收狀章之聲明異議狀可憑（97年度交聲字第2813號卷第1
    、2 頁），則抗告人之異議權是否已因逾期而喪失，顯值研
    議。
四、原裁定未就上開程序部分先為審酌，遽以抗告人之異議無理
    由而駁回抗告人在原審之異議，顯有未當，自應由本院將原
    裁定予以撤銷，發回原審法院另為適法之裁定。
據上論結，應依道路交通案件處理辦法第26條、刑事訴訟法第41
3 條，裁定如主文。
中    華    民    國    98    年    4     月    23   日
                  刑事第三庭    審判長法  官   周賢銳
                                      法  官   施柏宏
                                      法  官   黃憲文
以上正本證明與原本無異。
不得再抗告。
中    華    民    國    98    年    4     月    23   日
                                      書記官   施耀程


司法院資訊處製作；財團法人民間司法改革基金會備份。
